【裁判字號】    97,簡上,14
【裁判日期】    970729
【裁判案由】    竊盜
【裁判全文】
福建金門地方法院刑事判決
上  訴  人  乙○○
即  被  告
            甲○○
上  一  人
選任辯護人  蔡雲璽律師
上列上訴人即被告因竊盜案件，不服本院金城簡易庭中華民國97
年5月27日第一審判決（97年度城簡字第52號，聲請簡易判決處
刑案號：福建金門地方法院檢察署97年度偵字第208號），提起
上訴，本院判決如下：
    主  文
上訴駁回。
    事  實
一、乙○○前因石油管理法案件，經臺灣高等法院高雄分院於民
    國95年9月14日以95年度上易字第563號判處有期徒刑5月確
    定，於96年5月14日縮刑期滿執行完畢。詎猶不知悔改，於
    97年4月24日日間因與甲○○發現金門縣金寧鄉盤山村頂堡
    63之2號翁朝道住家旁之空地（下稱現場），堆置他人所有
    之水溝蓋、馬達、不鏽鋼保溫筒、鋁框及鐵鎚等物，竟共同
    基於意圖為自己不法所有之犯意聯絡，相約當日夜間再度前
    往上址，欲竊取前開物品。當日19時許，乙○○已在上址附
    近某處等候，甲○○則駕駛車牌號碼6F-4657號自用小貨車
    搭載不知情之洪炳煌（獲不起訴處分），於19時36分將駛至
    現場之際，甲○○以手機撥打乙○○使用之行動電話門號，
    聯絡乙○○前來，並將車輛停靠在翁朝道住家前方不遠馬路
    旁。迨乙○○步行抵達現場，乙○○、甲○○、洪炳煌即徒
    手共同將上開物品搬離現場得手，嗣乙○○藉故先行離去，
    再由甲○○、洪炳煌將上開物品放置於車牌號碼6F-4657號
    自用小貨車車斗內，當場為翁朝道發覺，報警處理，並通知
    失主許天祥，甲○○則趁機逃離現場。警方據報前往，當場
    逮捕洪炳煌並扣押上開物品，清點後乙○○、甲○○共竊得
    水溝蓋2組、馬達2具、不鏽鋼保溫筒1個、鋁框2支及鐵鎚1
    支（下稱扣押物品）。
二、案經金門縣警察局移送福建金門地方法院檢察署檢察官偵查
    後聲請簡易判決處刑。
      理  由
一、證據能力論斷：
（一）、被告二人及被告甲○○選任辯護人對於本件檢察官提出
        之證據，包括：翁朝道97年4月24日警詢陳述及對於洪
        炳煌之指認（警卷第27至29頁）、扣押筆錄及目錄表（
        警卷第30至34頁）、贓物認領保管單1紙（警卷第35頁
        ）；現場照片11張（警卷第39至44頁），表示均同意作
        為證據使用，本院認為前開證據作成時情況適當且無不
        可信情狀，均有證據能力。
（二）、被告二人及被告甲○○選任辯護人對於卷內各該被告自
        己在警詢及偵訊之供述，任意性並不爭執且同意對自己
        作為證據使用，此部分自有證據能力，得為證據；但對
        於共同被告在警詢及偵訊之供述，表示不同意對自己作
        為證據使用。經查：
     1、被告二人97年4月25日偵訊時於檢察官前之陳述（均經
        具結，見偵卷第10至12頁筆錄及後附證人結文2件），
        其等陳述既經具結以為可信性之擔保，均有證據能力，
        各該被告在偵訊時之證述，對於共同被告，可作為證據
        使用。
     2、被告乙○○97年4月25日第1、2次警詢筆錄（警卷第1至
        4、5至7頁），及被告甲○○同日第1、2次警詢筆錄（
        警卷第17至20、第21至23頁），均為在司法警察調查中
        所為之陳述。各該被告之陳述對於共同被告而言，自屬
        被告以外之人在審判外陳述，依刑事訴訟法第159條第1
        項規定，此部分不得作為證據。
二、訊據被告二人固坦承在現場與洪炳煌搬運物品之事實，惟提
    起上訴否認犯罪。被告等與辯護人分別辯解如下：
（一）、被告乙○○辯稱：白天與甲○○到現場看其他廢棄物，
        不是本件扣押物。晚上我接到甲○○電話，就到現場，
        我有搬水溝蓋，但沒搬上車。在現場，我和甲○○說，
        東西是有人的，甲○○硬要偷，並與其舅舅洪炳煌將扣
        押物品搬上貨車，我也沒辦法。我良心不安，氣得離開
        現場，轉往友人翁明灝家泡茶。請求傳訊翁明灝，證明
        我沒有竊盜犯意。
（二）、被告甲○○辯稱：案發後，我才知道我是第三個被乙○
        ○騙的人，之前乙○○先騙張裔君，至同一現場拿了6
        枝鐵，乙○○再去騙趙善雄被拒絕，才會找上我。白天
        我和乙○○到現場去，並不是勘查晚上要作案的地形，
        而是乙○○說他已經先和張裔君拿了6枝鐵，但還沒載
        走，所以我跟乙○○才會在白天到現場要載那6枝鐵，
        可是沒看到那6枝鐵。晚上之所以會再到現場，是乙○
        ○騙我說，現場土地是他朋友的，地上的東西可以拿。
        請求傳訊張裔君、趙善雄證明我沒有竊盜犯意。
（三）、被告甲○○之辯護人以：由被告乙○○第1次警詢稱：
        「我不知道甲○○和洪炳煌竊取的物品為何，我只跟他
        們說廢鐵可以撿」可知甲○○確實因乙○○前開所言，
        誤認本件扣押物品是可以拿的，因此被告甲○○顯無竊
        盜犯意；再者，本件扣押物品放置於現場已久，沒有價
        值，令被告甲○○認為是別人不要的東西。被告甲○○
        若涉有刑責，頂多只是侵占遺失物。
三、本院判斷：
（一）、本件犯罪事實，有被告二人在偵訊中之自白，及扣押筆
        錄、扣押物品目錄表、贓物認領保管單1紙、現場照片1
        1張在卷可證，被告二人犯行事證明確。
（二）、被告二人當天犯案前，即先勘查現場，顯有竊盜之犯意
        聯絡：
            被告乙○○第1次警詢時，對於警察問其是否曾前
        在97年4月24日中午帶被告甲○○去頂堡東陽保養廠斜
        對面空地勘查？均坦承不諱（警卷第2頁）；被告甲○
        ○第1次警詢時，亦坦承於是日中午和被告乙○○去看
        現場，並約好晚上被告乙○○當巡守隊時去搬，19時36
        分其到現場附近，打電話和被告乙○○聯絡，沒多久被
        告乙○○就走出來和其與洪炳煌三人會合，車子停在前
        面一點的馬路對面，接著三人就走到停車處路旁一間房
        子的後面，搬了本件扣押物品（警卷第18頁）等語。若
        被告於是日中午探勘現場，只是為了搬運其所說不存在
        的6枝鐵，即無立即約定晚上再前往現場搬運系爭物品
        之餘地。而被告等在白天，已起意共同竊取，先勘查地
        形並相約在夜間不易為人發覺的時段重返現場。被告甲
        ○○於是日19時36分更主動打電話給被告乙○○，被告
        乙○○也已在現場附近等候，若非事前同謀竊盜，被告
        甲○○為何要主動打電話給已在現場附近等候的被告乙
        ○○？又若被告等無竊盜故意，何以在白天視線良好時
        ，未及時搬走所謂可搬之廢棄物或6枝鐵？又被告二人
        白天在現場，既然未見所謂乙○○與張裔君已先搬的6
        枝鐵，那麼其等更無必要於夜間返回現場，尋覓物品。
        顯然被告二人所辯，純屬虛構卸責之詞。是以本件被告
        二人既事前同謀，則動機起於何人，在所非問。
（三）、被告二人均有竊取扣押物品之行為分擔：
     1、按共同正犯之成立，固不必於每一階段之犯行均經參與
        ，亦不問動機起於何人，但以共犯間有犯意聯絡及行為
        分擔為要件；又按共同實施犯罪行為之人，在合同意思
        範圍以內，各自分擔犯罪行為之一部，相互利用他人之
        行為，以達其犯罪之目的者，即應對於全部所發生之結
        果，共同負責（最高法院83年度台上字第5029號、89年
        度台上字第1490號裁判意旨參見）。
     2、查被告甲○○坦承與洪炳煌將扣押物品搬上本件自用小
        貨車車斗內，及至當地民眾大喊「有人偷東西」，才逃
        離現場（見本院卷第69頁審理筆錄）。則被告甲○○參
        與竊盜行為之實施，應可認定；被告乙○○坦承有搬水
        溝蓋，僅辯稱：搬上車的人不是我，我發覺甲○○要偷
        ，我氣得離開，去友人翁明灝家泡茶。然查被告乙○○
        既然事前同謀，並在現場搬運扣押物品，除非另因己意
        中止或防止結果之發生，合於刑法第27條中止犯之規定
        ，否則縱若所辯屬實，依前開最高法院裁判意旨，亦不
        能卸免罪責，仍應就犯罪全部結果負其責任。
（四）、綜上，被告二人有犯意聯絡及行為分擔，係共同實施犯
        罪行為，並在合同意思範圍以內，各自分擔犯罪行為之
        一部，相互利用他人之行為，以達其犯罪之目的者，俱
        為共同正犯，均應對於全部所發生之結果，共同負責。
        其等犯行明確，所辯均不足採信。
四、本院審酌扣押物品依卷內贓物認領保管單所載項目及照片所
    示情形，價值應屬不高；被告等為智慮正常且自稱有正當工
    作之人，貪圖小利；利用不知情之洪炳煌為本件犯行，其間
    被告乙○○藉故先行離去，被告甲○○則在犯行暴露之際趁
    機逃離現場等情狀，因認原審依刑法第320條第1項論處甲○
    ○有期徒刑4月，乙○○5年內有前案及有期徒刑執行紀錄，
    有全國前案紀錄表1件存卷可參，依累犯規定加重其刑後，
    處有期徒刑6月，並均諭知易科罰金之折算標準，認事用法
    並無不合，量刑亦屬妥適，被告等上訴意旨任意指摘否認犯
    罪，為無理由，應予駁回。至於檢察官聲請傳訊洪炳煌，以
    證明被告等有竊盜犯意；被告乙○○聲請傳訊翁明灝，及被
    告甲○○聲請傳訊張裔君、趙善雄，分別證明自己無竊盜犯
    意，茲因洪炳煌係不知情者，無從證明被告等主觀上之犯意
    聯絡，故無傳喚之必要；至於翁明灝、張裔君、趙善雄既未
    出現在現場，且依被告等之陳述，該等證人亦未親身見聞被
    告等彼此間，在本案之前為如何之聯絡，從而翁明灝、張裔
    君、趙善雄亦無傳喚之必要，附此敘明。
據上論斷，應依刑事訴訟法第455條之1第1項、第3項、第368條
，判決如主文。
本案經檢察官張漢森到庭執行職務。
中    華    民    國    97    年    7    月    29    日
                  刑事庭審判長  法  官  康樹正
                                法  官  盧軍傑
                                法  官  周美玲
上正本證明與原本無異。
本判決不得上訴。
中    華    民    國    97    年    7    月    29    日
                                書記官  陳鴻璋
附錄論罪科刑法條：
中華民國刑法第320條
意圖為自己或第三人不法之所有，而竊取他人之動產者，為竊盜
罪，處5年以下有期徒刑、拘役或5百元以下罰金。
意圖為自己或第三人不法之利益，而竊佔他人之不動產者，依前
項之規定處斷。
前二項之未遂犯罰之。


司法院資訊處製作；財團法人民間司法改革基金會備份。
